【裁判字號】    99,交抗,1874
【裁判日期】    991005
【裁判案由】    違反道路交通管理處罰條例
【裁判全文】
臺灣高等法院交通事件裁定            99年度交抗字第1874號
抗  告  人
即受處分人  甲○○
上列抗告人因違反道路交通管理處罰條例案件，不服臺灣桃園地
方法院，中華民國99年8月30日所為裁定（99年度交聲字第913號
），提起抗告，本院裁定如下：
    主  文
抗告駁回。
    理  由
一、原裁定意旨略以：抗告人即受處分人於民國（下同 ）99年4
    月10日晚間6時35分許，駕駛車牌號碼7817-TQ號自用一般小
    客車，行經桃園縣八德市○○路與和平路口，因直行車佔用
    右轉彎專用車道之事實，經桃園縣政府警察局八德分局四維
    派出所員警當場掣單舉發，有舉發違反道路交通管理事件通
    知單1 份附卷可憑。且抗告人前揭違規行為，業經證人即舉
    發本件違規之員警黃賜哲於原審結證屬實（見原審卷第26頁
    反面至第28頁）。而證人黃賜哲係執行交通、治安勤務之公
    務員，其掣單舉發違反道路交通管理處罰條例所列之違規事
    實，本質上為行政處分，係公務員基於職務上之公權力，依
    法就特定之具體事件所為之具公法上效果之單方面行政行為
    ，如無形式上顯然之瑕疵可指，基於公務員為公法上行為具
    有公信力之原則，該行政行為當可被推定為真正，其據以依
    法處分之事實認定亦為正確無誤。抗告人就該證人所述見聞
    經過之真實性倘有質疑，除依法定交互詢問程序加以檢驗外
    ，亦不得僅因證人之個人身分、地位或與當事人之關係而謂
    其不得作證，或憑己意指為必須代以其他特定之證據方法，
    此在證人業已具結願依偽證罰則擔保證言可信之場合，尤屬
    當然。況於本件卷存證據資料內並無任何積極證據足以證明
    證人上開證詞係屬虛偽。且證人於原審具結後以言詞供述抗
    告人有前開違規事實，已足擔保其真實性及憑信性，所述內
    容，極為具體明確，自可採信。是本件違規事實事證明確。
    惟查，本件抗告人係屬在設有右轉彎專用車道之交岔路口，
    直行車佔用專用車道之違規，原處分卻認抗告人係轉彎時，
    不依標誌、標線、號誌指示之違規，而依引道路交通管理處
    罰條例第48條第1項第2款規定，裁處抗告人罰鍰新台幣（下
    同）600元，並記違規點數1點，稍有未洽，是原審依法將原
    處分撤銷，依道路交通管理處罰條例第48條第1項第7款規定
    ，諭知裁處罰鍰600元，及同條例第63條第 1項第1款規定記
    違規點數1點等語。
二、抗告意旨略以：抗告人行經上開路口時，本欲右轉返家，然
    因號誌由綠燈轉為紅燈，且無右轉燈號，故停車該處，非員
    警所稱佔用右轉車道。另員警當時未詢問抗告人行駛方向，
    僅主觀上認為抗告人欲直行，即掣單舉發，悖於事實，為此
    提起抗告云云。
三、經查：
(一)按汽車駕駛人在設有左、右轉彎專用車道之交岔路口，直行
    車佔用最內側或最外側或專用車道者，處600元以上1,800元
    以下罰鍰，並記違規點數1 點，道路交通管理處罰條例第48
    條第1項第7款、第63條第1項第1款分別定有明文。
(二)抗告人確於前開時、地有上開之違規事實，此有桃園縣政府
    警察局桃警局交字第 DB0000000號舉發違反道路交通管理事
    件通知單、交通部公路總局新竹區監理所桃園監理站99年6
    月 4日桃監號裁決書附卷可按。且證人即本件執勤舉發之員
    警黃賜哲於原審訊問時證稱：本件係伊舉發，當時在桃園縣
    八德市○○路與和平路口執行取締違規勤務，抗告人是沿著
    桃園縣八德市○○路往介壽路方向行駛，並行駛在外側右轉
    車道，且為第 1部車。當時和平路與大忠路口的綠燈就是和
    平路可以直接駛過大忠路，該方向雖是綠燈但因直行塞車，
    故車輛都擁塞在和平路上。伊在該路口看到抗告人停等在右
    轉車道約3、5秒，因抗告人所停的位置是右轉車道，後方排
    了許多本來要右轉的車輛，都被抗告人車輛擋住，所以在抗
    告人車輛後面的車輛有按鳴喇叭，伊就發現這個狀況，就上
    前攔查，並告知抗告人要直行的話要開直線車道，並引導抗
    告人至大忠路，復開單舉發。抗告人並未表示其欲要右轉。
    伊確定當時係綠燈。況若抗告人要右轉大忠路的話，當時就
    可以直接右轉，不需要擋在該路口等語（見原審卷第26反面
    至第28頁）。是證人已明確指證抗告人當時有直行車佔用右
    轉車道之違規情事。
(三)抗告人雖以前詞置辯，惟查該路段係單向雙線道，大忠街路
    口上方之號誌，亦設有一組燈號，於左邊紅燈亮起時，右邊
    燈號未顯示，於右邊燈號綠燈亮起時，左邊燈號消失，此有
    抗告人所提出照片三張在卷可佐(抗告狀附件)。可知，該路
    口係以左或右邊燈號轉綠燈時，表示左邊或右邊線道可以通
    行，則右上方燈號轉綠時，右線車道車輛即可直接右轉大忠
    路甚明。且該路段右線地面既劃有右轉彎專用車道標線，直
    行車本不可使用該車道，抗告人僅以無右轉指示燈號，認可
    合理占用右側之右轉專用車道，自不可採。又依證人黃賜哲
    上開證述，抗告人當時係因占用右線車道而遭後方車輛按喇
    叭，可知，當時上方號誌燈右側係綠燈，可以右轉，後方車
    輛始因抗告人占用右車道，妨害其等右轉，始按喇叭示意，
    抗告人辯稱當時燈號係紅燈，尚無可採。又該路口右線當時
    係綠燈，已認定如上，抗告人如當時本欲右轉，自可順勢右
    轉彎，豈有仍暫停路口，而為員警發現，前去取締之理。是
    抗告人所辯，當時欲右轉大忠路返家云云，係臨訟所辯，自
    不可採。
(四)綜上，原裁定並無違法或不當，抗告人恣意指摘指摘原裁定
    不當，為無理由，應予駁回。
四、據上論結，應依道路交通案件處理辦法第26條，刑事訴訟法
    第412條，裁定如主文。
中    華    民    國    99    年    10    月    5     日
            刑事第十七庭  審判長法  官  王炳梁
                                法  官  黃雅芬
                                法  官  陳世宗
以上正本證明與原本無異。
不得再抗告。
                                書記官  李佳穎
中    華    民    國    99    年    10    月    5     日

司法院資訊處製作；財團法人民間司法改革基金會備份。
